【裁判字號】    89,交易,50
【裁判日期】    891130
【裁判案由】    過失致死
【裁判全文】
臺灣雲林地方法院刑事判決                          八十九年度交易字第五０號
    公  訴  人  臺灣雲林地方法院檢察署檢察官
    被      告  甲○○
右列被告因過失致死案件，經檢察官提起公訴（八十九年度偵字第八四六號），本院
判決如左：
    主  文
甲○○因過失致人於死，處有期徒刑陸月，如易科罰金，以參佰元折算壹日。
    事  實
一、甲○○於民國八十九年二月七日凌晨一時四十分許，駕駛車牌號碼ＯＧ─０七五
    五號自小客車，沿雲林縣土庫鎮雲一四五甲縣道（由東往西方向）行駛，途經雲
    林縣土庫鎮興新里鹿寮四二號電線桿處時，原應注意汽車在前揭道路行駛，依標
    誌規定，時速不得超過四十公里，且應注意車前狀況，隨時採取必要之安全措施
    ，依當時天候為晴天，夜間無照明，路面乾燥、無缺陷，道路無障礙物，視距良
    好之情形下，又無不能注意之情事，竟疏未注意，以時速每小時四十餘公里之速
    度行駛，復未注意其車前方之狀況，適有行人顏添國及李澄哲二人徒步行走於其
    所駕駛之上開自小客車前方，甲○○因時速過快，且疏未注意車前之狀況，隨時
    採取必要之安全措施，致發現顏添國之際，業已煞車閃避不及，而自後方撞至顏
    添國之身體，致使顏添國因而受有出血性休克、頭蓋骨破裂骨折等傷害，並當場
    昏迷，陷於無自救力之狀態，甲○○因一時慌張，未停車施以救護，即離去現場
    遺棄無自救力之顏添國（遺棄部分，未據起訴），而將上開自小客車開往雲林縣
    元長鄉鹿北村明鹿三七號其住處停放，嗣後始返回車禍現場，並於隔日上午，該
    管公務員尚未得知肇事者係何人之前，主動前往虎尾分局土庫派出所向警員自首
    犯罪並接受裁判。
二、案經雲林縣警察局虎尾分局報請臺灣雲林地方法院檢察署檢察官偵查起訴。
    理  由
一、訊據被告甲○○對於右揭時、地，超速以時速四十餘公里之時速駕駛車牌號碼Ｏ
    Ｇ─０七五五號自小客車，撞及被害人顏添國之事實坦承不諱，而被害人顏添國
    確係因本件車禍受傷致受有出血性休克、頭蓋骨破裂骨折等傷害不治死亡，亦經
    臺灣雲林地方法院檢察署檢察官督同檢驗員相驗屬實，且有勘驗筆錄、相驗屍體
    證明書、驗斷書等在卷足憑，並有雲林縣警察局虎尾分局製作之道路交通事故調
    查報告表及照片九張附卷可按。又本件車禍地點，係位於雲一四五甲公路土庫鎮
    興新里鹿寮四十二號電線桿處旁，肇事現場之被告所駕駛自小客車之車道內有脫
    鞋、玻璃碎片及血跡散落地面，此有道路交通事故調查報告表一紙在卷可稽，足
    見本件車禍之撞擊點應在車道中央，顏添國於遭致上開自小客車碰撞後，倒臥地
    面；而被告所駕駛之自小客車右前車頭之擋風玻璃有碰撞後遺留之裂痕，有卷附
    照片三幀在卷足憑，足認被告甲○○在車禍當時駕駛上開自小客車違反標誌規定
    超速行駛，且未注意車前狀況，作隨時停車之準備，致撞擊死者後造成右前車頭
    之擋風玻璃破裂，使顏添國因而受有出血性休克、頭蓋骨破裂骨折等傷害不治死
    亡。按汽車行駛時，行車速度應依標誌之規定，且應注意車前狀況，隨時採取必
    要之安全措施，道路交通安全規則第九十三條第一項本文、第九十四條第三項分
    別訂有明文，被告駕駛汽車本應注意上述道路交通安全規定，且依當時為晴天，
    夜間無照明，路面乾燥、無缺陷，道路無障礙物，視距良好之情形，有道路交通
    事故調查報告表一紙在卷足據，並無不能注意之情形，被告能注意而不注意，因
    而肇至本件車禍，自應負過失之責任，且被告之過失行為與被害人死亡之結果間
    復有相當因果關係，是被告過失犯行堪以認定。
二、核被告所為，係犯刑法第二百七十六條第一項之過失致人於死罪。查被告於該管
    公務員尚未得知肇事者係何人之前，主動前往虎尾分局土庫派出所向警員自首犯
    罪並接受裁判等情，業據證人即雲林縣警察局虎尾土庫分駐所警員李春錫到庭證
    述屬實，應依刑法第六十二條前段之規定，減輕其刑。爰審酌並無前科、素行良
    好、因一時失慎肇致本件車禍，犯後已坦承犯行，深具悔意，其過失程度及被害
    人生命價值等一切情狀，量處如主文所示之刑，並諭知易科罰金之折算標準。
三、至移送併辦意旨（八十八年度偵字第一一九八號）另以：被告於車禍致死者顏添
    國受有重傷害後，未立刻將傷者送醫，並離開肇事現場，因認被告另涉有刑法第
    二百八十四條第一項之過失致重傷罪嫌、刑法二百七十一條第一項之殺人罪嫌、
    刑法第一百八十五條之四肇事逃逸罪嫌云云。經查，被害人顏添國因被告駕駛不
    當肇致本件車禍，受有頭部外傷、併多處鈍傷併休克等重傷害，經送醫後延至八
    十九年二月七日下午二點不治死亡等情，業據被告供承在卷，並經臺灣雲林地方
    法院檢察署檢察官督同檢驗員相驗屬實，有臺灣雲林地方法院檢察署檢察官相驗
    屍體證明書一紙在卷可稽，是被告於被害人死亡前所涉過失重傷害罪部分，業已
    因被害人不治死亡之事實，為其所涉犯之過失致死罪所吸收，不另論罪。至告訴
    人以被告甲○○於車禍發生後眼見顏添國血流不止，竟不予急救，致顏添國因傷
    重流血致死，其容認被害人因傷重死亡等情，另涉有刑法第二百七十一條第一項
    之故意不作為殺人罪嫌，及被告於本件車禍發生後，被害人已陷於昏迷之狀態下
    ，猶離去車禍現場之事實，另涉有刑法第一百八十四條之四之肇事逃逸罪嫌之部
    分。經查，被告是否於車禍肇事後，離去肇事現場，任令被害人顏添國傷重不治
    等情，涉及被告是否於車禍肇事後，另起不作為故意殺人之犯意，而被告於本件
    車禍發生後，被害人已陷於昏迷之狀態下，猶離去車禍現場之事實，另涉有刑法
    第一百八十四條之四之肇事逃逸罪嫌部分，因與本件被告過失致死罪部分，並無
    實質上一罪或裁判上一罪之關係，本院無從併予審理，被告此部分犯行，宜由檢
    察官另行偵查處理，附此敘明。
據上論斷，應依刑事訴訟法第二百九十九條第一項前段，刑法第二百七十六條第一項
、第六十二條前段、第四十一條，罰金罰鍰提高標準條第一條前段、第二條，判決如
主文。
本案經檢察官施添寶到庭執行職務。
中      華      民      國      八十九      年    十一    月    三十    日
                                         臺灣雲林地方法院刑事第二庭
                                             法  官  冷  明  珍
右正本證明與原本無異。
如不服本判決，應於判決送達後十日內向本院提出上訴狀( 應附繕本 )。
                                             書記官  周  麗  雲
中      華      民      國      八十九      年    十二    月    二      日
刑法第二百七十六條
一、因過失致人於死者，處二年以下有期徒刑、拘役或二千元以下罰金。
二、從事業務之人，因業務上之過失犯前項之罪者，處五年以下有期徒刑或拘役，得
    併科三千元以下罰金。


司法院資訊處製作；財團法人民間司法改革基金會備份。
